臺灣新竹地方法院刑事判決
109年度金訴字第141號
公  訴  人  臺灣新竹地方檢察署檢察官葉子誠
被      告  游家麒



上列被告因詐欺案件，經檢察官提起公訴（109年度偵字第4726
號），本院認為宜以簡式審判程序審理，判決如下：
    主  文
游家麒三人以上共同冒用政府機關及公務員名義犯詐欺取財罪，
處有期徒刑壹年貳月。
未扣案之犯罪所得新台幣貳仟柒佰捌拾元，沒收之，於全部或一
部不能沒收或不宜執行沒收時，追徵其價額。
    犯罪事實及證據名稱
一、本件犯罪事實除應更正「一、游家麒（微信暱稱「六六」）
    ：：：由游家麒擔任「領款車手之上手」負責收取車手提領
    款項之收水工作：：：復由游家麒將剩餘款項繳回該詐騙集
    團，並取得贓款百分之2的報酬（即2780元）。嗣呂添喜：
    ：：」；證據名稱：應增加「被告於審理中之自白」外，其
    餘犯罪事實及證據名稱均引用檢察官起訴書所載（如附件）
    。
二、查被告游家麒因多次擔任詐騙集團車手的工作，陸續經法院
    多次判刑，而其累計刑期已逾十年；另考量其所為多次之犯
    罪型態均相同；並就犯行坦承不諱；不法所得亦不高；再者
    ，詐騙集團為逃避檢警追緝，多誘以重利而利用年輕識淺之
    人擔任車手的工作，造成獲得暴利者得以消遙法外，僅貪圖
    小惠者則被判處重刑，此顯非事理之所平，爰諭知如主文所
    示之刑。
三、沒收部分：
    按犯罪所得，屬於犯罪行為人者，沒收之；前二項之沒收，
    於全部或一部不能沒收或不宜執行沒收時，追徵其價額。新
    增訂之刑法第38之1條第1項前段、第3項分別定有明文。
　　本件被告自承有收到贓款百分之2的報酬（偵卷第96頁）則
    其因犯罪所得為新台幣2780元（計算式：139000X2%），自
    應依前開規定予以沒收，併諭知於全部或一部不能沒收或不
    宜執行沒收時，追徵其價額，以利執行。
四、不另為無罪之諭知部分：
（一）公訴意旨認為被告另涉犯洗錢防制法第14條第1項、第2條
      第2款之洗錢罪嫌云云。
（二）按犯罪事實應依證據認定之，無證據不得推定其犯罪事實
      ；又不能證明被告犯罪者，應諭知無罪之判決，刑事訴訟
      法第154條、第301條第1項分別定有明文。
      次按事實之認定，應憑證據，如未能發現相當證據，或證
      據不足以證明，自不能以推測或擬制之方法，以為裁判基
      礎；又認定不利於被告之事實，須依積極證據，苟積極證
      據不足為不利於被告事實之認定時，即應為有利於被告之
      認定，更不必有何有利之證據（參見最高法院40年臺上字
      第86號及30年上字第816號判例）。
      意即法院在認定被告是否確有起訴書所載之犯罪事實時，
      首先應予審查者乃係檢察官所提出不利被告之證據，無論
      直接證據或間接證據及用以說服法官之全部證據方法，是
      否已足以證明被告犯罪事實至無其他合理懷疑之程度，若
      檢察官所提出不利被告之證據方法，尚無法證明被告之犯
      罪事實或足以排除合理懷疑時，依無罪推定及罪疑惟輕原
      則，即應為被告無罪之諭知。
（三）本件依檢察官所提不利被告之積極證據方法並不足以認定
      被告涉嫌上開犯罪事實確實存在：
   １、按洗錢防制法第2條規定：「本法所稱洗錢，指下列行為
       ：一、意圖掩飾或隱匿特定犯罪所得來源，或使他人逃
       避刑事追訴，而移轉或變更特定犯罪所得。二、掩飾或
       隱匿特定犯罪所得之本質、來源、去向、所在、所有權
       、處分權或其他權益者。三、收受、持有或使用他人之
       特定犯罪所得。」而本條所稱之特定犯罪，依同條例第3
       條第1款之規定，固包括刑法第339條之4之加重詐欺取財
       罪在內。
　　　 然洗錢防制法之上開規定，應以不法取得之財產已成為
       「犯罪所得」為前提，若行為人所為係「接續全部犯罪
       行為的其中一部分」，而尚未完全取得不法財產（即成
       為「犯罪所得」），即與洗錢防制法之本質並不相同，
       自不能論以該罪。 　　　 　 
  ２、查本件被告收受被害人所交付之贓款，雖亦有使國家難以
      追查其他犯罪行為人之情形，惟本件詐欺犯行係由被告以
      外之詐騙集團成員，以詐術使被害人陷於錯誤而欲將金錢
      交付予詐騙集團成員，同案被告李子萱僅單純依詐騙集團
      成員之指示而接續前往收受贓款，再將贓款轉交予被告游
      家麒，並由游家麒再轉交予詐騙集團其他成員，就被告游
      家麒及同案被告李子萱之行為而言，應為整體詐騙行為接
      續過程中之一部分，並非詐騙集團已先完全取得不法財物
      後（即已成為「犯罪所得」），被告二人因知悉上情，另
      為掩飾、隱匿該詐欺「犯罪所得」，而方為此行為，是被
      告所為，顯不該當於錢防制法第14條第1項之洗錢罪甚明
      ，檢察官認被告另涉洗錢防制法第14條第1項罪嫌，容有
      誤會，惟檢察官既認此部分罪嫌與上開有罪部分間亦具有
      想像競合犯關係，爰不另為無罪之諭知，附此敘明。
五、應適用之法條：
（一）刑事訴訟法第273條之1第1項、第299條第1項前段、第310
      條之2、第454條。
（二）刑法第339條之4第1項第1款、第2款、第38之1條第1項前
      段、第3項。
（三）刑法施行法第1條之1第1項。
六、如不服本判決，得於判決書送達之翌日起20日內，以書狀敘
    述理由，向本院提出上訴。
七、本案經檢察官高上茹到庭執行職務。
中　　華　　民　　國　　110 　年　　1 　　月　　29　　日
                  刑事第四庭法  官     陳健順
以上正本證明與原本無異。
中　　華　　民　　國　　110 　年　　2 　　月　　2 　　日
                            書記官     吳玉蘭
附錄本案論罪科刑法條全文：
中華民國刑法第339條之4
犯第 339 條詐欺罪而有下列情形之一者，處 1 年以上 7 年以
下有期徒刑，得併科 1 百萬元以下罰金：
一、冒用政府機關或公務員名義犯之。
二、三人以上共同犯之。
三、以廣播電視、電子通訊、網際網路或其他媒體等傳播工具，
    對公眾散布而犯之。
前項之未遂犯罰之。
附件：
臺灣新竹地方檢察署檢察官起訴書
                                     109年度偵字第4726號
　　被　　　告　游家麒　男　23歲（民國00年0月00日生）
　　　　　　　　　　　　住○○市○區○○路000巷00○0號
 （另案在法務部○○○○○○○執行中）
　　　　　　　　　　　　國民身分證統一編號：Z000000000號
                李子萱　女　24歲（民國00年0月00日生）
　　　　　　　　　　　　住○○市○○區○○路00巷00號
　　　　　　　　　　（另案羈押在法務部○○○○○○○○）
　　　　　　　　　　　　國民身分證統一編號：Z000000000號
上列被告因詐欺等案件，業經偵查終結，認應提起公訴，茲將犯
罪事實及證據並所犯法條分敘如下：
　      犯罪事實
一、游家麒（微信暱稱「麥香男孩」）、李子萱於民國108年10
    月初某日起，陸續加入真實姓名年籍不詳、通訊軟體微信暱
    稱「韓三千」、「阿峰」、「赤木剛憲」等成年人士所組成
    之詐騙集團（所參與犯罪組織部分，業經臺灣屏東地方檢察
    署提起公訴，不在本次起訴範圍），由游家麒擔任「車手頭
    」負責收取車手提領款項之收水工作，李子萱則擔任「車手
    」負責收取金融卡及提領贓款，該集團並使用微信群組「新
    竹貢丸」聯絡交付金融卡及詐欺所得款項之訊息。游家麒、
    李子萱及其等所屬詐騙集團成年成員即共同意圖為自己不法
    之所有，基於三人以上冒用公務員名義共同詐欺取財及掩飾
    隱匿詐欺所得去向之犯意聯絡，由該詐騙集團之不詳成年成
    員，於108年10月6日下午5時47分許起，陸續撥打電話予呂
    添喜，先後冒用中華電信五福營業處人員、高雄市政府警察
    局鼓山分局警員、隊長及臺灣高雄地方地檢署檢察官之名義
    ，向呂添喜佯稱：其涉嫌販毒洗錢案件，並遭人盜用身分申
    辦銀行帳戶，需將帳戶存摺及金融卡交予執法單位保管云云
    ，致呂添喜信以為真而陷於錯誤，於同日晚間6時12分許，
    依指示將其所有之玉山商業銀行股份有限公司新竹分行帳號
    0000000000000號帳戶（下稱玉山銀行帳戶）之存摺及金融
    卡，放置在新竹市○區○○里○○0號鄰居住處前花圃，旋由「阿
    峰」透過上開微信群組聯絡李子萱前往該處拿取上開玉山銀
    行帳戶之存摺及金融卡，再由李子萱依「阿峰」透過微信下
    達之指示，於同日晚間6時22分許起至晚間6時29分許止，在
    新竹市○區○○路0段000號台新國際商業銀行南寮分行，操作
    自動櫃員機，提領7筆現金各新臺幣（下同）2萬元、2萬元
    、2萬元、2萬元、2萬元、2萬元、1萬9,000元（共計13萬9,
    000元），迨李子萱提領款項完畢向「阿峰」回報後，復依
    「阿峰」及游家麒之指示，於同日晚間7時許，至新竹市北
    區公道五路與富美路口旁橋下，將提領之上開贓款、上開玉
    山銀行帳戶之存摺及金融卡交由游家麒點收後，游家麒當場
    自贓款中取出現金5,000元交付李子萱做為報酬，嗣由游家
    麒將剩餘款項繳回該詐騙集團，以此等製造金流斷點之方式
    ，掩飾該詐欺所得之本質及去向。嗣呂添喜發覺受騙後報警
    處理，經警調閱監視器錄影畫面及手機門號雙向通聯紀錄，並
    清查比對後，始循線查悉上情。
二、案經呂添喜訴由新竹市警察局第一分局報告偵辦。
　　　　證據並所犯法條
一、證據名稱及待證事實
編號 證據名稱 待證事實 1 被告游家麒於警詢時不利己之供述及偵查中之自白 坦承向李子萱收水及收取金融帳戶存摺、金融卡之事實。 2 被告李子萱於警詢及偵查中之自白 坦承全部犯罪事實。 3 證人即告訴人呂添喜於警詢時之證述 證明呂添喜遭游家麒、李子萱所屬詐騙集團電話詐欺後，將其所有玉山銀行帳戶之存摺及金融卡放置於鄰居住處前花圃之事實。 4 證人即白牌司機鄭守誠於警詢時之證述 證明李子萱將提領之贓款、上開玉山銀行帳戶之存摺及金融卡交由游家麒點收後，搭乘鄭守誠駕駛之白牌車離去之事實。 5 告訴人提供之手機通話紀錄翻拍照片8張 證明呂添喜遭游家麒、李子萱所屬詐騙集團電話詐欺後，將其所有玉山銀行帳戶之存摺及金融卡放置於鄰居住處前花圃之事實。 6 車手提款影像暨提款明細一覽表、指認犯罪嫌疑人紀錄表各1份、監視器錄影畫面翻拍照片12張、被告李子萱手機畫面翻拍照片18張 證明李子萱操作自動櫃員機提領詐欺所得，及將提領之贓款、上開玉山銀行帳戶之存摺及金融卡交由游家麒點收之事實。 7 玉山銀行個金集中部109年6月15日玉山個(集中)字第1090066610號函所附告訴人玉山銀行帳戶之基本資料及交易明細1份 證明李子萱操作自動櫃員機提領詐欺所得之事實。 
二、核被告游家麒、李子萱所為，均係犯刑法第339條第1項、第
    339條之4第1項第1款、第2款之三人以上冒用公務員名義共
    同詐欺取財、違反洗錢防制法第2條第2款，而犯同法第14條
    第1項之洗錢等罪嫌。被告二人與其等所屬詐騙集團成年成
    員間就上開犯行，有犯意聯絡及行為分擔，請論以共同正犯。
    又被告二人所為三人以上冒用公務員名義共同詐欺取財、洗
    錢犯行，係以一行為觸犯數罪名，為想像競合犯，請依刑法
    第55條規定，從一重之三人以上冒用公務員名義共同詐欺取
    財罪處斷。另被告二人因上開詐欺犯行而獲有犯罪所得，請
    依刑法第38條之1第1項、第3項規定，宣告沒收或追徵其價
    額。
三、依刑事訴訟法第251條第1項提起公訴。
　  此　  致
臺灣新竹地方法院
中　　華　　民　　國　　109 　年　　8　　月　　 9 　　日
                              檢  察  官 葉子誠